【裁判字號】    90,交易,538
【裁判日期】    901031
【裁判案由】    過失傷害
【裁判全文】
臺灣高雄地方法院刑事判決                          九十年度交易字第五三八號
    公  訴  人  臺灣高雄地方法院檢察署檢察官
    被      告  丁○○
右列被告因過失傷害案件，經檢察官提起公訴（九十年度偵字第一二０一０號），本
院判決如左：
    主  文
丁○○因過失傷害人致重傷，處有期徒刑參月，如易科罰金，以參佰元折算壹日。
    事  實
一、丁○○於民國八十九年十二月十五日十六時三十分許，騎乘車牌號碼ＯＮＹ∣八
    五六號重機車，沿高雄縣茄萣鄉○○路由西向東行駛，嗣行經成功路與仁愛路口
    欲左轉往北時，本應注意其為轉彎車，應讓直行車先行；及警戒車前狀況，並隨
    時採取必要之安全措施，以避免危險之發生，且依當時情形，天候晴、日間自然
    光線、路面乾燥無障礙無缺陷且無障礙物，視距良好，且依其智識、能力，又無
    不能注意之情事，竟疏未注意車前狀況，便貿然搶先左轉，適有亦疏未注意車前
    狀況、超速且未戴安全帽之丙○○騎乘車號ＮＺＪ－０八０號重機車，搭載亦未
    戴安全帽之乙○○，沿仁愛路北往南方向行駛，亦行經該處，丁○○一時煞閃不
    及，所駕駛之機車車頭因而與丙○○所騎乘之機車右側車身發生碰撞，雙方當場
    人車倒地，使丙○○受有頭部右顏面裂傷、手部挫傷瘀血、雙腳挫傷瘀血等傷害
    ，乙○○受有右腦顏面裂傷、手部挫傷瘀血、雙腳挫傷瘀血等傷害、告訴人乙○○則受有受有右腦額葉挫傷及硬膜下出血、右側顏面眼眶骨折、右側視神經受傷
    、右側動眼神經受傷、右側第七至九肋骨骨折、右膝關節脫位等重傷害。
二、案經丙○○、乙○○委由甲○○訴由高雄縣警察局湖內分局報告台灣高雄地方法
    院檢察署檢察官偵查起訴。
    理  由
一、本案被害人乙○○於本院審理時表示，本件車禍發生時，伊因腦部受傷而昏迷，
    嗣意識恢復清醒後，才委託女兒甲○○代替伊提出告訴，並表示：「（是否委託
    甲○○對被告提出告訴？）是，（何時委託？）出院後沒多久」之語。而八十九
    年六月十二日警訊中，甲○○表示係依母親之意思對被告提出傷害告訴，另於本
    院審理時亦表示：「（是否經檢察官指定代行告訴？）沒有，但是是經由母親授
    權我代理她告訴，第一次開偵查庭時她也確定這個事實」，是本件關於被害人乙○○部分，告訴權之行使，係被害人乙○○委任甲○○為告訴代理人提出告訴，
    告訴人為乙○○與丙○○，合先敘明。
二、訊據被告丁○○固未否認於前揭時、地騎乘機車行駛於高雄縣茄萣鄉○○路，欲
    左轉仁愛路時與告訴人丙○○及乙○○所騎乘之機車發生事故之事實，惟矢口否
    認對於本件車禍之發生有過失，辯稱：「當時我尚未左轉即被撞上，是丙○○來
    撞我的，我沒有過失」、「我要左轉仁愛路返家，對方車速很快就撞上來了...
    我確定沒有車才轉過去」云云。經查：本件告訴人丙○○因本件車禍受有頭部右
    顏面裂傷、手部挫傷瘀血、雙腳挫傷瘀血等傷害、告訴人乙○○則受有受有右腦
    額葉挫傷及硬膜下出血、右側顏面眼眶骨折、右側視神經受傷、右側動眼神經受
    傷、右側第七至九肋骨骨折、右膝關節脫位等傷害之事實，分別有台南市立醫院
    九十年六月十四日及九十年四月十七日驗傷診斷書各一紙可憑。又乙○○於八十
    九年十二月十五日送至台南市立醫院急診時，昏迷指數為四分而屬重度昏迷，所
    受前揭傷害中，腦部及右側神經受損為無法恢復原來功能之傷害，右眼神經受傷
    致視力喪失無法藉治療而恢復原狀之情，亦有該院九十年八月三十日（九０）南
    市醫字第五六九號函足參。而本件車禍發生之地點位於高雄縣茄定鄉○○路與仁
    愛路口，該路段並未設有交通號誌，於成功路方向為Ｔ字路口，車禍發生後，被
    告機車倒地之位置在前開路口中心偏成功路東向左側及仁愛路南向右側，告訴人
    機車倒地之位置則在成功路東向右側及仁愛路南向左側，另被告之機車車頭因本
    件車禍嚴重毀損，告訴人等所乘之機車於車禍後右半邊毀損之事實，分別有其等
    提出之機車修理估價單二紙及相片二張及警卷所附道路交通安全事故調查報告表
    可資參照。審諸本案係被告所騎乘之機車前方與告訴人所騎乘機車右側部位發生
    碰撞，告訴人受傷之位置均集中於右側，而刮地痕之起點及被告車輛倒地之位置
    均位於仁愛路尚未進入成功路處告訴人行使之車道上，足見被告於案發之時，行
    經無號誌路口搶先左轉而有左轉彎車未讓直行車先行之情況至明，台灣省高屏澎
    區車輛行車事故鑑定委員會及台灣省車輛事故覆議鑑定委員會均同此見解，有該
    委員會高屏澎鑑字第九００八０一號鑑定意見書及前開覆議委員會覆議意見書各
    一紙可資佐證。又告訴人既係右側遭被告機車前方正面撞擊，案發之時其位於被
    告機車正前方，被告竟未看見，足見其亦疏未注意車前狀況。
三、按駕駛人駕車應注意車前狀況，並隨時採取必要之安全措施；又汽車行駛至交岔
    路口左轉彎時，應讓直行車先行，道路交通安全規則第九十四條第三項、第一百
    零二條第一項第六款分別定有明文。被告於右揭時地駕車本應注意上揭規定，且
    依當時情形，又無其他不能注意之情事，竟疏未注意車前狀況，復未讓告訴人之
    直行車先行，即貿然左轉，致本件車禍發生使告訴人受有如前所述之傷害，其有
    過失，已經明顯，而告訴人因本件車禍受傷，與被告之過失行為間並有相當因果
    關係。告訴人丙○○雖自承案發之時其車速四十至五十公里且未戴安全帽，且其
    疏未注意車前狀況，亦有過失，告訴人乙○○乘坐重型機車未戴安全帽，致其於
    發生撞擊後，頭部嚴重受損乙節，實對於其本身傷害之發生及範圍之擴大亦有過
    失存在，惟被告過失傷害犯行，業據本院認定如上，被告自不得據此引為渠解免
    刑事責任之理由。是本案事證已臻明確，被告犯行堪以認定，應予依法論科。
四、本案告訴人乙○○因本件車禍受傷，致其右眼視力喪失無法藉治療而恢復原狀，
    是其所受之傷害達於毀敗一目以上視能之程度，依刑法第十條第四項第一款之規
 定，構成重傷，是核被告所為係犯刑法第二百八十四條第一項前段之過失傷害罪
    及同項後段之過失致重傷罪。被告以一行為觸犯前開二罪，侵害二法益，為想像
    競合犯，應從一重之過失致重傷罪處斷。爰審酌被告之過失程度及其過失行為於
    告訴人所生之危害非輕、肇事後迄今已十月之久仍未與告訴人為民事和解，態度
    難謂良好，然告訴人等就本件車禍之發生及傷害範圍之擴大，亦有過失等情，量
    處如主文所示之刑，並諭知易科罰金之折算標準，以示懲儆。又按被告於犯罪後
    ，刑法第四十一條於九十年一月四日修正，並於同月十日公布施行，有關易科罰
    金部分，範圍擴大為最重本刑五年以下有期徒刑之罪，惟與被告所犯之罪比較後
    並不影響，依刑法第二條第一項前段之規定，應適用裁判時之刑法第四十一條第
    一項規定，並諭知易科罰金之折算標準，以為懲儆。
據上論斷，應依刑事訴訟法第二百九十九條第一項前段、刑法第二條第一項前段、第
二百八十四條第一項前段、後段、第五十五條、第四十一條第一項，罰金罰鍰提高標
準第一條前段、第二條，判決如主文。
中      華      民      國    九十      年     十     月     三十一     日
         臺灣高雄地方法院交通法庭
                                        法  官  卓立婷
右正本證明與原本無異。
如不服本判決，應於判決送達後十日內，向本院提出上訴狀。
                                        書記官    陳家宏
中    華    民    國      九十      年      十一      月      五      日


司法院資訊處製作；財團法人民間司法改革基金會備份。
